臺灣臺中地方法院民事判決
                                    111年度中簡字第1078號
原      告  旺旺友聯產物保險股份有限公司

法定代理人  劉自明
訴訟代理人  凃福仁
被      告  林育青

上列當事人間請求損害賠償事件，本院於中華民國111年5月20日
言詞辯論終結，判決如下：
    主      文
被告應給付原告新台幣壹拾萬壹仟肆佰參拾貳元及自民國一一一
年一月十二日起至清償日止，按週年利率百分之五計算之利息。
原告其餘之訴駁回。
訴訟費用由被告負擔百分之七十七，餘由原告負擔。
本判決原告勝訴部分得為假執行。
    事實及理由
一、原告主張：被告於民國108年12月22日13時51分許，駕駛車
    牌號碼（下同）ART-1963號自用小客車，由台中市北屯區松
    竹路，沿陳平路往敦化二街方向行駛，行經陳平路與榮德路
    之無號誌交岔路口時，未依規定讓車，撞及由環中路沿榮德
    路外側車道往山西路方向行駛，由原告所承保訴外人許瑞紋
    所有，並由訴外人林國楨所駕駛之BCU-3760號之自用小客車
    （下稱系爭保車），致系爭保車毀損。被告過失撞損系爭保
    車，依民法第184條第1項前段規定，自應負損害賠償責任。
    玆因原告已依保險契約之約定賠付被保險人修復費用共計新
    台幣（下同）22萬0343元，而訴外人林國楨應負三成過失責
    任，被告需負七成過失責任，是被告應賠償修復費用為15萬
    4240元，爰依保險法第53條之規定提起本件訴訟。訴之聲明
    ：被告應給付原告15萬4240元及自起訴狀繕本送達翌日起至
    清償日止，按週年利率5%計算之利息。
二、原告主張被告於上揭時地駕駛ART-1963號自用小客車，因未
    依規定讓車，撞及系爭保車，致系爭保車毀損。原告已依保
    險契約賠付被保險人修復費用15萬4240元之事實，業據其提
    出道路交通事故當事人登記聯單、現場圖、初步分析研判表
    、系爭保車行車執照、鈑噴車作業紀錄表、統一發票、汽車
    險理賠計算書、賠償給付同意書為證，並經本院向臺中市政
    府警察局第五分局調取本件汽車交通事故道路交通事故現場
    圖、A2類道路交通事故調查報告表、談話紀錄表、酒精測定
    紀錄表、補充資料表、初步分析研判表、現場照片查閱屬實
    。並為被告所不爭執，堪信原告之主張為真實。
三、按汽車行駛至無號誌或號誌故障而無交通指揮人員指揮之交
    岔路口，支線道車應暫停讓幹線道車先行。未設標誌、標線
    或號誌劃分幹、支線道者，少線道車應暫停讓多線道先行；
    車道數相同時，轉彎車應暫停讓直行車先行；同為直行車或
    轉彎車者，左方車應暫停讓右方車先行。道路交通安全規則
    第102條第1項第2款，定有明文。被告駕車自應注意上述道
    路交通安全規則，惟被告駕車行經本件車禍肇事地點，未依
    規定讓車，以預防危險之發生，而依當時情形又無不能注意
    情事，則被告顯有過失已明。而系爭保車因被告之肇事行為
    ，致受有損害，亦如前述。是被告之過失侵權行為與系爭保
    車受損間即有相當因果關係。
四、復按，因故意或過失，不法侵害他人之權利者，負損害賠償
    責任；復按不法毀損他人之物者，應向被害人賠償其物因毀
    損所減少之價值，民法第184條第1項前段及第196條，分別
    定有明文。再按，物被毀損時，被害人依民法第196條規定
    請求物被毀損所減少之價額，得以必要之修復費用為估定之
    標準（最高法院77年5月17日77年度第9次民事庭會議決議參
    照）。本件被告既過失不法毀損系爭保車，已如上述。是揆
    諸前開規定，自應負侵權行為損害賠償責任，則原告以修復
    金額作為賠償金額，自屬有據。又系爭保車之零件修理既係
    以新零件更換被損之舊零件，是依上說明，自應將零件折舊
    部分予以扣除。查系爭保車送修支出修理費合計22萬0343元
    ，其中零件費用為18萬5325元，工資費用為1萬6878元，烤
    漆費用為1萬8140元等情，業據原告陳明在卷，並有原告提
    出之鈑噴車作業紀錄表附卷可稽。而依行政院所頒「固定資
    產耐用年數表」及「固定資產折舊率表」之規定，小客車之
    耐用年數為5年，依定率遞減法每年折舊千分之369，再參照
    卷附之系爭保車行車執照影本，該車係108年4月出廠，至本
    件車禍事故發生之日即108年12月22日止，實際使用日數為8
    月又8日，依「營利事業所得稅結算申報查核准則」第95條
    第8項所定「固定資產提列折舊採用定率遞減法，以1年為計
    算單位，其使用期間未滿1年者，按實際使用之月數相當於
    全年之比例計算之，不滿1月者，以月計」。因此，系爭保
    車應以使用9個月期間計算折舊。依此方式核算扣除折舊額
    後，得請求之零件修理費為13萬4036元（計算式詳如附表）
    ，再加計前揭工資費用1萬6878元、烤漆費用1萬8140元，則
    被告應賠償之必要修理費合計為16萬9054元（計算方式：13
    4,036＋16,878＋18,140＝169,054）。
五、又按，損害之發生或擴大，被害人與有過失者，法院得減輕
    賠償金額，為民法第217條第1項所明定。再按，行經無號誌
    之交岔路口，應減速慢行，作隨時停車之準備，道路交通規
    則第93條第1項第2款，定有明文。訴外人林國楨駕駛系爭保
    車行經前開無號誌之交岔路口時，未減速小心通過，致與被
    告駕駛之自用小客車發生碰撞，亦有相當過失。是揆之前開
    規定，自應減輕被告之賠償金額，則依上述比例減輕被告賠
    償金額40%後，被告應賠償金額為10萬1432元（計算方式：1
    69,054×60%＝101,432）（元以下四捨五入）。
六、末按，被保險人因保險人應負保險責任之損失發生，而對於
    第三人有損失賠償請求權者，保險人得於給付賠償金額後，
    代位行使被保險人對於第三人之請求權，但其所請求之數額
    ，以不逾賠償金額為限，保險法第53條第1 項規定甚明。又
    損害賠償祇應填補被害人實際損害，保險人代位被害人請求
    損害賠償時，依保險法第53條第1項規定，如其損害額超過
    或等於保險人已給付之賠償金額，固得就其賠償之範圍，代
    位請求賠償，如其損害額小於保險人已給付之賠償金額，則
    保險人所得代位請求者，應祇以該損害額為限，亦經最高法
    院65年台上字第2908號判例闡釋甚明。查本件原告因承保之
    系爭保車遭被告過失不法毀損，固已給付賠償金額22萬0343
    元予被保險人，有汽車險理賠計算書、賠償給付同意書附卷
    可參，但因系爭保車實際得請求賠償之修復金額僅11萬8338
    元，已如前述。從而，原告依保險法第53條第1項規定，代
    位請求被告賠償之範圍，亦僅得以該等損害額為限。是原告
    請求被告給付11萬8338元及自起訴狀繕本送達被告翌日（即
    111年1月12日）起至清償日止，按週年利率5%計算之利息，
    為有理由，應予准許，逾此範圍之請求，即非正當，應予駁
    回。
七、本件係就民事訴訟法第427條第1項訴訟適用簡易程序所為被
    告部分敗訴之判決，故依同法第389條第1項第3款之規定，
    自應依職權宣告假執行。
八、據上論結，本件原告之訴為一部有理由，一部無理由，依民
    事訴訟法第79條、第389條第1項第3款，判決如主文。
中　　華　　民　　國　　111 　年　　5 　　月　　25　　日
                      臺灣臺中地方法院臺中簡易庭
                                  法  官  陳添喜
以上為正本係照原本作成。
如不服本判決，應於送達後20日內，向本院提出上訴狀並表明上
訴理由，如於本判決宣示後送達前提起上訴者，應於判決送達後
20日內補提上訴理由書（須附繕本）。如委任律師提起上訴者，
應一併繳納上訴審裁判費。
中　　華　　民　　國　　111 　年　　5 　　月　　25　　日

                                  書記官  黃舜民

附表
-----
折舊時間           金額
第1年折舊值        185,325×0.369×(9/12)=51,289
第1年折舊後價值    185,325-51,289=134,036